臺灣板橋地方法院交通事件裁定　　　　99年度交聲字第4572號
原處分機關　交通部公路總局臺北區監理所板橋監理站
異　議　人
即受處分人　徐盈光
上列受處分人因違反道路交通管理處罰條例案件，對於交通部公
路總局臺北區監理所板橋監理站中華民國99年11月15日所為之板
監裁字第裁41-A00000000號處分（原舉發案號：北市警交大字第
A00000000號）聲明異議，本院裁定如下：
    主  文
異議駁回。
    理  由
一、原處分意旨略以：異議人即受處分人徐盈光於民國99年8 月
    21日下午5 時1 分許，騎乘車牌號碼M9Q-911 號普通重型機
    車，行經臺北市○○○道往北處，因「限速40公里，經測時
    速59公里，超過規定之最高時速未滿20公里」之違規行為，
    經臺北市政府警察局萬華分局執勤員警以移動式雷達測速儀
    拍攝違規照片後逕行製單舉發，爰依道路交通管理處罰條例
    第40條、第63條第1 項第1 款（裁決書漏載第1 款）之規定
    裁處罰鍰新臺幣（下同）1,200 元，並記違規點數1 點等語
    。
二、聲明異議意旨略以：異議人騎乘機車並未超速，當時異議人
    發現路旁有警車拉起引擎蓋並隱匿一旁，異議人即已拉下煞
    車減速，不可能超過道路速限；本件採證所使用之移動式測
    速機器需經過人為設定，其準確度令人質疑。又機車本身所
    測得之時速與實際時速，依車輛不同及年限使用狀態，多少
    會有落差誤測，且機車儀表板通常設置於視線下方，若要求
    駕駛人隨時注意下方的儀表板時速，實非一般駕駛人常理所
    為。再者，堤外便道並非固定取締，大部分駕駛人也以大約
    40至60公里上下時速行進一般道路，今日異議人若遭測速為
    超過時速60公里，當不會依法提出聲明異議。異議人當日亦
    係因後方機車鳴喇叭逼車，影響當時機車時速，並非異議人
    故意之行為。請鈞院以當地路況、經驗法則及照片內駕駛人
    行為狀況作為審理考量，將事實釐清已證實異議人確實遭到
    錯誤舉發。為此聲明異議，請求撤銷原處分等語。
三、按汽車駕駛人，行車速度超過規定之最高時速，或低於規定
    之最低時速，除有第43條第1 項第2 款情形外，處1,200 元
    以上2,400 元以下罰鍰；汽車駕駛人有第40條情形者，除依
    原條款處罰鍰外，並記違規點數1 點，道路交通管理處罰條
    例第40條、第63條第1 項第1 款分別定有明文。
四、經查：
(一)、異議人於99年8 月21日下午5 時1 分許，騎乘車牌號碼M9Q-
    911 號普通重型機車，行經臺北市○○○道（往北）最高速
    限時速40公里之路段，以時速59公里之速度行駛，超速19公
    里，為臺北市政府警察局萬華分局員警依採證照片逕行舉發
    之事實，有臺北市政府警察局萬華分局99年10月19日北市警
    萬分交字第09932934100 號函影本、臺北市政府警察局交通
    大隊委外作業中心作業中案件明細表各1 紙及違規採證照片
    1 幀在卷可稽，異議人對其曾於前開時間騎乘上揭機車行經
    前述地點之事實亦不爭執。又本件採證使用之雷達測速儀，
    其規格為24.125GHz （K-Band）照相式，廠牌為GATSOMETER
    ，型號(一)主機為RS-GS11 、(二)天線為TYPE24，器號(一)主機為
    0227，(二)天線為3436，檢定合格單號碼為MOGA0000000A、
    MOGA0000000B，經經濟部標準檢驗局於98年11月19日檢驗合
    格，有效期限至99年11月30日止等情，有經濟部標準檢驗局
    雷達測速儀檢定合格證書1 紙在卷可參，足認本件所使用之
    雷達測速儀業經相關單位檢定合格在案，準確度應值信賴，
    並無測速錯誤之疑慮；異議人空言指摘本件測速器材之正確
    性，尚無可取。異議人前開違規情節，至堪認定。
(二)、另按行車速度，依速限標誌或標線之規定，道路交通安全規
    則第93條第1 項前段定有明文。又按道路交通標誌、標線、
    號誌之設置係主管機關基於整體交通考量所為之縝密規劃，
    目的係為維護社會大眾使用道路之秩序，並以確保人車通行
    之安全，在非緊急避難情況下，尚不能恣意罔顧交通標誌、
    標線、號誌，否則交通秩序必將無法維繫，人車生命安全亦
    將無以確保。準此，駕駛人騎乘機車於道路上行駛，本有依
    照速限標誌之指示，在最高速限內行駛之注意義務，且此項
    注意義務尚不因有無員警在場執勤或其他個人之因素為由而
    異，否則速限之規定將形同具文，將使前揭目的無法達成。
    本件異議人既依規定領有駕駛執照，並親自參與道路交通運
    作，自有依上述規定隨時注意，並遵守相關道路時速限制之
    義務。縱如異議人所稱，機車時速表所測時速與實際時速存
    有落差，然本件其係於限速40公里之路段，以高達時速59公
    里之車速行駛，其行車速度已超出最高速限甚多，異議人於
    行駛中，應可輕易察覺其超速之事實，其託詞機車測速有誤
    差云云，顯非可採。又機車儀表板設置於機車轉向控制裝置
    （俗稱龍頭）上方乃屬常態，且依此一儀表板設置位置，於
    一般正常之機車駕駛人均能適時予以注意其行車速度，是異
    議人亦難因其個人對機車儀表板之設置位置存有異見而解免
    其注意義務。再者，本件測速器前約100 公尺處堤外便道路
    旁，設有警告標誌「常有測速照相，請依速限行駛」及行車
    速限時速40公里標誌牌，清楚可見，足供提醒用路人注意前
    方有測速照相設施，並應依速限標誌行駛等情，有臺北市政
    府警察局萬華分局99年10月19日北市警萬分交字第09932934
    100 號函及速限標誌及告示牌相關位置照片3 幀在卷可參，
    足見本件員警使用移動式雷達測速儀拍照採證之地點，並無
    不當。至該路段其餘駕駛人是否亦多超速行駛，均與異議人
    本件違規情節之判定無涉，不得據為其免責之依據。
(三)、異議人固另辯稱當日係因為後方機車鳴喇叭逼車，影響當時
    機車時速云云。惟觀諸本件違規採證照片可知，異議人前揭
    機車當時行駛於單向雙線車道上，後方並無其他車輛，遑論
    存有如其所稱有其他機車貼近或逼車之情狀。且縱如異議人
    所言，其後方機車有鳴按喇叭逼車之情形，異議人亦可於雙
    線車道上靠右行駛，讓後方機車先行通過，毋庸違規超速，
    其此部分辯解，亦顯屬無據。
五、綜上所述，異議人於上揭時地騎乘車號M9Q-911 號普通重型
    機車超速19公里（未滿20公里）之違規事實至為明確，原處
    分機關依據道路交通管理處罰條例40條、第63條第1 項第1
    款之規定裁處罰鍰1,200 元，並記違規點數1 點，於法核無
    不合。本件異議人之異議為無理由，應予駁回。
六、據上論斷，應依道路交通案件處理辦法第18條，裁定如主文
    。
中    華    民    國  100     年    1     月    5     日
                        交通法庭  法  官  吳佳穎
以上正本證明與原本無異
如不服本裁定應於送達後5日內向本院提出抗告狀
                                  書記官  黃炎煌
中    華    民    國   100    年    1     月    5     日